臺灣板橋地方法院民事判決　　　　　　　　　　　　　九十三年度勞小上字第五號
　　上　訴　人　甲○○
　　被上訴人　　台北縣永和市公所
　　法定代理人　洪一平
右當事人間請求給付薪資等事件，上訴人對於中華民國九十三年二月二十四日本院板
橋簡易庭九十三年度板勞小字第一七號第一審判決提起上訴，本院判決如左：
    主      文
上訴駁回。
第二審訴訟費用新台幣壹仟伍佰元由上訴人負擔。
    理      由
一、對於小額程序之第一審裁判之上訴，非以其違背法令為理由，不得為之，民事訴
    訟法第四百三十六條之二十四第二項定有明文。何謂違背法令，依民事訴訟法第
    四百三十六條之三十二第二項準用第四百六十八條及第四百六十九條第一款至第
    五款之規定，判決不適用法規或適用不當，為違背法令，判決有同法第四百六十
    九條第一款至第五款情形之一者，為當然違背法令。又小額程序之第二審判決，
    依上訴意旨足認上訴為無理由者，得不經言詞辯論為之，同法第四百三十六條之
    二十九第二款亦有規定。
二、本件上訴人對本院板橋簡易庭小額程序之第一審判決提起上訴，其上訴理由係以
    ：
  (一)上訴人之請求係基於因工務而傷病加劇，原審未究其實情，對該主張以及攻擊防
    禦方法也未行使闡明權，認定上訴人之「舊傷復發」與工作無因果關係，將兩不
    相侔之主張「舊傷復發」與「傷病加劇」混為一談；原審既已認定兩造之間係私
    法契約，卻又主張無勞工安全衛生法、職業災害保護法之適用，未見其說理現行
    有效之法律為何不能適用，其判決理由顯有違背法令之處。
  (二)原審亦認定「原告因其疑腰椎椎盤突出舊疾致無力照顧托兒所幼兒，乃原告對於
    其所擔任系爭契約約定工作能否勝任之問題」，系爭契約第八條第一項第三款定
    有明文，上訴人對於所擔任之工作不能勝任時，被上訴人得經預告上訴人終止契
    約，再依同條第二項之規定，前項之終止應於十日前預告之，上訴人與被上訴人
    同受系爭契約之約束，若其認為上訴人不能勝任時，應依契約預告終止以杜爭議
    ，依同一法理，原審應審究被上訴人是否依誠信原則履行系爭契約；是原審認定
    之事實為上訴人不能勝任，但卻未基於公平原則，說明被上訴人應依約預告終止
    ，判決理由與認定事實不符，為違背法令之判決。
  (三)依系爭契約上訴人應受被上訴人之監督指揮，惟系爭契約第十三條亦規定，被上
    訴人得因業務之需要，調整上訴人之工作，上訴人因腰椎之傷請求調動職務，一
    再遭拒絕而請求法院調解，主張依民法第二百二十七條之二情事變更之原則，而
    原審之判決認為無民法之適用，其認事用法顯有不當。
  (四)被上訴人於九月二十六日發函予上訴人終止契約，該勞資爭議尚在調解程序中，
    依勞資爭議處理法第八條之明文規定，資方於勞資爭議調解期間，不得因該事件
    而終止勞動契約或其他不利於勞工之行為，迺原審未引用現行有效之法律，逕認
    為被上訴人之終止契約有效，係違背法令之判決，被上訴人所為不生終止該僱傭
    契約之效力。
  (五)原審末以上訴人未舉證其超時工作，按所有差勤記錄、工作核考皆由被上訴人掌
    握，上訴人於起訴狀內即要求被上訴人提出，詎被上訴人從不提出，原審亦未依
    訴訟法之規定處理，訴訟法第三百四十四條第一項第五款定有明文，上訴人超出
    契約之工時是否得請求，與超時工作之舉證於法究屬二事云云。
三、經查：
（一）上訴人上開(一)、(二)、(三)理由雖主張：「原審既已認定兩造之間係私法契約，卻
      又主張無勞工安全衛生法、職業災害保護法之適用，未見其說理現行有效之法
      律為何不能適用，其判決理由顯有違背法令之處」、「原審認定之事實為上訴
      人不能勝任，但卻未基於公平原則，說明被上訴人應依約預告終止，判決理由
      與認定事實不符，為違背法令之判決」及「依系爭契約上訴人應受被上訴人之
      監督指揮，被上訴人得因業務之需要，調整上訴人之工作，上訴人因腰椎之傷
      請求調動職務，一再遭拒絕而請求法院調解，而原審之判決認為無民法第二百
      二十七條之二之適用，是其認事用法顯有不當」云云，惟核其理由，均僅屬對
      原審判決證據取捨、事實認定所為之質疑，又原審對上訴人之上開主張，已於
      判決理由中依兩造所提之證據判斷後而為認定，認本件「．．．原告舊疾復發
      與其在中興托兒所照護幼兒之工作，並無因果關係，．．．．乃原告對於其擔
      任系爭契約約定工作能否勝任之問題，並無民法第二百二十七條之二情事變更
      原則、勞工安全衛生法第十三條、職業災害勞工保護法第十三條、第二十九條
      及勞工保險被保險人因執行職務而致傷病審查準則等規定之適用」等情，而駁
      回上訴人之請求，並未有違法不當之情形。再雇主是否未經預告終止勞動契約
      ，僅生是否需依法給付預告期間工資之問題，與勞動契約終止效力無涉。據此
      ，上訴人上開指摘，顯無理由。
（二）上訴人於上訴理由(四)主張：「被上訴人於九月二十六日發函予上訴人終止契約
      ，該勞資爭議尚在調解程序中，依勞資爭議處理法第八條（應為第七條之誤繕
      ）之明文規定，資方於勞資爭議調解期間，不得因該事件而終止勞動契約或其
      他不利於勞工之行為，迺原審未引用現行有效之法律，逕認為被上訴人之終止
      契約有效，係違背法令之判決」一節，查：(一)按「當事人於第二審程序不得提
      出新攻擊防禦方法」，民事訴訟法第四百三十六條之二十八定有明文，本件上
      訴人上開指摘，經本院核閱原審卷宗後，發現上訴人於原審中對被上訴人終止
      兩造勞動契約之行為，並未提出被上訴人此舉係違反勞資爭議處理法第七條之
      抗辯，是上訴人於第二審程序始為主張，已與前開規定不合。(二)再者，「勞資
      爭議在調解或仲裁期間，資方不得因該勞資爭議事件而歇業、停工、終止勞動
      契約或為其他不利勞工之行為」，勞資爭議處理法第七條固定有明文，惟此乃
      在限制資方不得因系爭勞資爭議事件單方行使契約終止，以免勞資之爭議加劇
      ，但若勞工有其他違反勞動基準法第十二條之情形，而與系爭勞資爭議事件無
      關者，非謂資方不得在調解或仲裁期間不經預告而終止兩造勞動契約。本件上
      訴人與被上訴人間係對上訴人病假期間之工資給付、延長工作時間之工資給付
      及醫費之支付發生爭議而為本院板橋簡易庭調解，在調解期間上訴人自九十二
      年九月十五日起未依兩造勞動契約辦理請假手續，無故未前往被上訴人處所工
      作，被上訴人遂依兩造勞動契約第九條第六款：「無正當理由繼續曠工三日，
      或一個月內曠工達六日者」之規定，於九十二年九月二十六日發函終止雙方勞
      動契約，是被上訴人終止兩造勞動契約之原因，顯與系爭勞資爭議事件無關，
      從而，原審認被上訴人發函終止契約，因合於兩造勞動契約之相關規定，而生
      契約終止之效力等情，並未有違背法令之情形，上訴人逕以指摘，自非有理。
（三）上訴人於上訴理由(五)主張：「原審末以上訴人未舉證其超時工作，按所有差勤
      記錄、工作核考皆由被上訴人掌握，上訴人於起訴狀內即要求被上訴人提出，
      詎被上訴人從不提出，原審亦未依訴訟法之規定處理」云云，惟原審就上訴人
      上開主張，已於判決中具體指明上訴人未表明其請求被上訴人給付延長工作時
      間工資之請求權基礎為何，而駁回上訴人之請求等情，是上訴人以此逕認原審
      判決違背法令，並無可採。
（四）綜上所述，本件上訴，顯無理由，應予駁回。
四、第二審訴訟費用之負擔：經查本件上訴費用為一千五百元，應由上訴人負擔，爰
    確定如主文第二項所示。
據上論結，本件上訴無理由，依民事訴訟法第四百三十六條之二十九第二款、第四百
三十六條之三十二第一項、第二項、第四百三十六條之十九第一項、第四百四十九條
第一項、第七十八條，判決如主文。
中　　　華　　　民　　　國　　九十三　　年　　　九　　　月　　　二  　　日
                                臺灣板橋地方法院民事第二庭
                                        審判長法官  林玫君
                                        法      官  程怡怡
                                        法      官  古秋菊
右為正本係照原本作成。
本判決不得再上訴。
中　　　華　　　民　　　國　　九十三　　年　　　九　　　月　　　二　　日
                                        法院書記官  王政煌
